【裁判字號】    90,交上易,219
【裁判日期】    900227
【裁判案由】    公共危險
【裁判全文】
臺灣高等法院臺南分院刑事判決                九十年度交上易字第二一九號  Ｃ
      上  訴  人  臺灣臺南地方法院檢察署檢察官
      被      告  甲  ○  ○
右上訴人因公共危險案件，不服臺灣臺南地方法院八十九年度交易字第六五二號中華
民國八十九年十二月十八日第一審判決（起訴案號：臺灣臺南地方法院檢察署八十九
年度偵字第一０四五０號），提起上訴，本院判決如左：
      主      文
上訴駁回。
      理      由
一、公訴意旨略以：被告甲○○於民國八十九年八月二十九日凌晨一時五分許，因飲
    用酒類，已達不能安全駕駛動力交通工具之程度，竟仍駕駛ＵＧ─六０七０號自
    用小客車，沿台南市○○路由北往南方向行駛，至建平八街之無號誌交岔路口時
    ，因疏未注意減速慢行及注意車前狀況，致與鄭聰慶所駕駛，沿建平八街由西往
    東方向行駛之Ｊ四─五三三０號自用小客車發生擦撞，經警據報前往處理，測得
    其呼氣之酒精濃度為每公升０．四一毫克，因認被告涉犯刑法第一百八十五條之
    三之公共危險罪嫌云云。
二、按刑法第一條規定，行為之處罰，以行為時之法律有明文規定者為限。故我國刑
    法係採罪刑法定主義。民國八十八年四月二十一日修正公布之刑法第一百八十五
    條之三規定：服用毒品、麻醉藥品、酒類或其他相類之物，不能安全駕駛動力交
    通工具而駕駛者，構成不能安全駕駛動力交通工具之公共危險罪。最常見者，即
    為服用酒類過量不能安全駕駛動力交通工具，惟所謂服用酒類過量不能安全駕駛
    動力交通工具之標準為何？依道路交通安全規則第一百十四條第二款規定汽車駕
    駛人飲酒後吐氣超過每公升０．二五毫克以上者，不得駕車，係基於酒精對人體
    中樞神經系統有麻醉作用，為維護安全駕駛，而為之禁止規定。而呼氣中酒精濃
    度每公升０．五五毫克或血液中酒精濃度在百分之０．一一以上，參考德國、美
    國之標準，肇事率為一般正常人之十倍，認為已達不能安全駕駛之標準，此有法
    務部於八十八年五月十日邀集交通部、行政院衛生署、中央警察大學等單位相關
    人員召開之研商訂定刑法第一百八十五條之三服用毒品、麻醉麻藥品、酒類或其
    他相類之物，不能安全駕駛交通工具之認定標準會議結論可參。故目前我國實務
    上咸以此為據，作為刑法第一百八十五條之三服用酒類過量不能安全駕駛動力交
    通工具之犯罪構成要件認定標準。
三、經查，被告飲酒後其吐氣所含酒精成分為０．四一毫克，固有酒精濃度測試表一
    份附於警卷（第五頁）可稽，惟被告於原審審理時辯稱：其當時清醒，其喝酒沒
    有影響開車等語；於本院審理時亦辯稱：其雖喝酒，意識還是清楚，仍能安全駕
    駛，其駕車速度很慢，車禍發生時其車已快到前方安全島，橫向之鄭聰慶駕車很
    快，撞到其車右後側等語。按車輛行至無號誌之交岔路口，支線道車應暫停讓幹
    線道車先行，道路交通安全規則第一百零二條第二款定有明文，依道路交通事故
    調查報告表事故現場圖觀之，被告駕車係行駛於幹線道，鄭聰慶駕車則行駛於支
    線道，肇事後，被告所駕自小客車係橫停於已通過交岔路之幹線道上，其車右前
    角距交岔路口幹線道五．二公尺，右後角距交岔路口幹線道四．六公尺，而鄭聰
    慶所駕自小客車則車頭向南斜停於交岔路中，其車前距安全島約三．六公尺，右
    前角距南方交岔路口幹線道一．八公尺，右後角距南方交岔路口幹線道四．二公
    尺，鄭聰慶所駕車前面撞擊被告所駕車右側二車門，有該調查報告表一份及車禍
    現場照片四張、被告車損照片三張、鄭聰慶車損照片二張附於警卷（第九頁至第
    十四頁）足參。足見鄭聰慶所駕駛自小客車未遵守上開規定，行經上開交岔路口
    時，其支線道車未暫停讓幹線道之被告車先行，且被告已過中心線快通過交岔路
    口時，始遭鄭聰慶撞擊，故本案車禍顯然非被告因喝酒所引起，尚難認被告飲用
    酒類，已達不能安全駕駛動力交通工具之程度，且事後並由鄭聰慶與被告成立調
    解，賠償被告新臺幣四萬三千五百元，亦有臺南市西區調解委員會調解書一份附
    於原審卷可按。是被告飲酒駕車，僅違反道路交通安全規則第一百十四條第二款
    所定飲酒後不其吐氣所含酒精成分超過每公升０．二五毫克以上不得駕車之規定
    ，係屬行政上是否處罰問題，尚難以刑法第一百八十五條之三之公共危險罪相繩
    ，被告之辯解，非無可採。原審以被告之行為尚屬不罰，諭知無罪之判決，其認
    事用法均無違誤。公訴人上訴指摘被告飲酒後呼氣所含酒精濃度雖未逾每公升０
    ．五五毫克，惟已超過每公升０．二五毫克以上，依道路交通安全規則第一百十
    四條第二款之規定不得駕車，其猶駕車外出，行經無號誌交岔路口，因疏未注意
    減速慢行及注意車前狀況與他車肇事，堪認被告確已無法安全駕駛動力交通工具
    云云，為無理由，其上訴應予駁回。
據上論結，應依刑事訴訟法第三百六十八條，判決如主文。
本案經檢察官李傳來到庭執行職務。
中    華    民    國      九十      年      二      月      二十七      日
                                  臺灣高等法院臺南分院刑事第二庭
                                      審判長法官  游    明    仁
                                            法官  林    永    茂
                                            法官  陳    清    溪
右正本證明與原本無異。
不得上訴。
                                      法院書記官  嚴    巧    花
中    華    民    國      九十      年      三      月     一           日


司法院資訊處製作；財團法人民間司法改革基金會備份。
